【裁判字號】    97,交聲,3208
【裁判日期】    980209
【裁判案由】    交管條例聲異
【裁判全文】
臺灣板橋地方法院交通事件裁定        97年度交聲字第3208號
原處分機關  交通部公路總局臺北區監理所板橋監理站
異  議  人
即受處分人  甲○○
上列異議人即受處分人因違反道路交通管理處罰條例案件，對於
交通部公路總局臺北區監理所板橋監理站於民國97年10月22日所
為之板監裁字裁41-CO0000000號裁決處分，聲明異議，本院裁定
如下：
    主  文
異議駁回。
    理  由
一、原處分意旨略以：異議人即受處分人甲○○駕駛車牌號碼IB
    D-907 號重型機車，於民國97年1 月6 日10時5 分許，在臺
    北縣土城市○○路42號前，因有機器腳踏車駕駛人行駛道路
    時使用手持式行動電話通話之違規，經臺北縣政府警察局土
    城分局清水派出所（下稱原舉發單位）員警以北縣警交字第
    CO0000000 號舉發違反道路交通管理事件通知單當場舉發，
    爰依道路交通管理處罰條例第31條之1 第2 項之規定，裁處
    異議人罰鍰新臺幣（下同）1,000元。
二、異議意旨略以：伊當時是在停紅燈，只是把手機拿出來看一
    下誰打電話過來，然後就放進口袋，當時機車是停著的，伊
    並沒有違規，員警未提出錄影或照片為證即草率認定伊有違
    規，爰依法請求撤銷原處分等語。
三、按機器腳踏車駕駛人行駛於道路時，使用手持式行動電話進
    行撥接或通話者，處1,000 元罰鍰，道路交通管理處罰條例
    第31條之1 第2 項定有明文。
四、經查：
    (一)按道路交通管理處罰條例第9 條第1 項規定：「本條例所
      定罰鍰之處罰，行為人接獲違反道路交通管理事件通知單
      後，於15日內得不經裁決，逕依第92條第3 項之罰鍰基準
      規定，向指定之處所繳納結案；不服舉發事實者，應於15
      日內，向處罰機關陳述意見；其不依通知所定期限前往指
      定處所聽候裁決，且未依規定期限繳納罰鍰結案或向處罰
      機關陳述意見者，處罰機關得逕行裁決之。」第87條規定
      ：「受處分人，不服第8 條主管機關所為之處罰，得於接
      到裁決書之翌日起20日內，向管轄地方法院聲明異議。」
      由此可知，行為人對違反道路交通管理事件處罰之救濟程
      序，是先由行為人向「處罰機關」陳述意見，再由「處罰
      機關」依法裁決，行為人對「處罰機關」之裁決不服者，
      再於接到裁決書之翌日起20日內，向管轄地方法院聲明異
      議。查本件異議人駕駛車牌號碼IBD-907 號重型機車，於
      97年1 月6 日10時5 分許，在臺北縣土城市○○路42號前
      ，因有機器腳踏車駕駛人行駛道路時使用手持式行動電話
      通話之違規，經原舉發單位以北縣警交字第CO0000000 號
      舉發違反道路交通管理事件通知單當場舉發，異議人未於
      應到案日期前繳納罰鍰或到案陳述意見，原處分機關乃於
      97年10月22日開立板監裁字裁41-CO0000000號違反道路交
      通管理事件裁決書，依道路交通管理處罰條例第31條之1
      第2 項之規定，裁處異議人罰鍰1,000 元在案，異議人不
      服上開裁罰，於97年11月4 日提出陳述理由書，然原處分
      機關不察，先轉請原舉發單位查復，復於97年12月11日就
      同一案件再次為裁決處分，異議人不服裁決結果，乃於97
      年12月11日提出聲明異議，有上開裁決書、送達證書各2
      份及陳述書、聲明異議狀各1 份在卷可稽。觀諸該第二次
      處分之性質，核屬行政法學上之「重覆（複）處分」，不
      生任何法律效果，易言之，其聲明異議之猶豫期間，仍應
      以先前收受裁決書合法送達之翌日起算，而非嗣後重覆處
      分生效時起算（吳庚大法官著「行政法之理論與實用」增
      訂8 版、第339 頁以下參照）；又異議人既已於97年10月
      29日裁決書合法送達之翌日起22日（加計在途期間）內之
      97年11月4 日以陳述理由書向原處分機關為不服之陳述及
      查詢，探求異議人不服之陳述意旨，形式上雖無聲明異議
      之字語，惟本質上仍屬不服之意思表示，其既於原處分機
      關裁決後所提出，應認係為聲明異議之提出（臺灣高等法
      院97年度臺抗字第1736號裁定意旨參照）。從而，為保障
      其程序上權益，本件聲明異議於程序上應認仍屬合於法律
      上程序，合先敘明。
    (二)又交通違規之舉發可分為「當場舉發」及「逕行舉發」，
      由於逕行舉發之受處分人並無當場向舉發員警辯駁、陳述
      意見之機會，故現行法制就逕行舉發之條件多所設限；至
      於當場舉發交通違規事件，鑑於交通違規事實往往驟然而
      現、稍縱即逝，若硬性要求舉發員警不分違規情節，一律
      必須預留證據，俾便事後提出供法院審查，除有現實技術
      可行性之困難，勢將大幅提高交通管理之行政成本，並嚴
      重削弱道路交通管理之行政效能，且舉發交通違規行為之
      處分亦屬行政行為，除應遵循公正、公開與民主之程序，
      確保依法行政之原則，以保障人民權益，亦應兼顧提高行
      政效能，因此，若舉發員警到庭結證違規情節屬實，且提
      出支持舉發違規可憑信性之相關佐證，又查無設詞構陷或
      舉發錯誤之事證，自堪據以認定違規情節應屬事實。查本
      件舉發經過情形，據證人即舉發員警乙○○於本院訊問時
      到庭具結證稱：「（問：對於北縣警交字第C00000000 號
      臺北縣政府警察局舉發違反道路交通管理通知單是否由你
      舉發開單？為何舉發開單？）是我舉發開單。當場目擊發
      現異議人所騎的機車還在立德路沿線往金城路口方向的車
      道行駛中，異議人右手邊加油門，左手拿行動電話，邊騎
      車邊講電話。」、「（問：他從頭到尾拿行動電話多久？
      ）約有10幾秒的時間。」、「（問：這段時間他都是在行
      駛狀態？）是的。他騎車有經過立德、延和路口，那時候
      是綠燈，他繼續騎車走，在立德路42號前面被我攔停。」
      、「（問：攔停之後呢？）我跟異議人說騎車不要講行動
      電話，請把行照駕照拿出來，異議人就把手機放到口袋說
      ，還跟我說警察都在擾民，叫我不要開單，異議人還是很
      客氣的把駕照行照給我，可是後來變得有點不高興，要離
      開前，他還跟我說叫我把單子寄過去，因為這件不是逕行
      舉發案件，可以不用寄，我當時我有跟他說裁決機關為何
      ，叫他要自行到案，到案期限是二個星期到一個月直接到
      監理所。」、「（問：後來異議人有無其他回應？）他就
      說你用寄的好了，然後車子就騎走了。」、「（問：提示
      卷附通知單予證人閱覽，上面的字跡是否是你所記載的？
      ）是的。我們例行性都要記載這些資料。如果我們說的時
      候，他不聽我們也沒有辦法，當時異議人還沒有聽我講到
      到案時間，只有聽到我說到案地點，然後他就騎車走了。
      」等語（見本院98年1 月20日訊問筆錄）。證人既身為員
      警，交通違規取締為其勤務內容之一，對本件違規經過印
      象深刻且陳述清楚，內容又與常情無悖，況證人已結證陳
      述如前，其與異議人間並無何身分利害業務關係，亦無嫌
      隙，衡情應無甘冒偽證罪刑責風險而設詞構陷異議人之理
      ，從而，既查無任何證據足資證明證人有何捏造事實違法
      取締之不法情事，足認其證述應非子虛，自可採信，是異
      議人之辯解，顯係事後卸責之詞，其確有如上所述之違規
      行為，堪以認定。
    (三)末按，違反道路交通管理事件統一裁罰基準及處理細則第
      11條第1 項第1 款規定：「行為人有本條例（指道路交通
      管理處罰條例）之情形，經當場舉發者，應填記駕駛人或
      行為人姓名、性別、出生年月日、地址、身分證統一編號
      及車主姓名、地址、車牌號碼、車輛種類。被查獲之駕駛
      人或行為人為受處分人時，應於填記通知單後將通知聯交
      付該駕駛人或行為人簽名或蓋章收受之；拒絕簽章者，仍
      應將通知聯交付該駕駛人或行為人收受，並記明其事由及
      交付之時間；拒絕收受者，應告知其應到案時間及處所，
      並記明事由與告知事項，視為已收受」。查本件證人即舉
      發員警雖證稱舉發當時未及告知異議人到案地點，異議人
      即自行離去等語如前，惟異議人受員警當場攔停舉發時已
      明確知悉受舉發之事實，復與執勤員警有違規事實認知上
      之言詞爭執，當對於有違規行為事件尚未終結情事知之甚
      詳，其於事後復未立即加以查詢、處理，難認該舉發通知
      因異議人擅自離去現場此一可歸責於己之事由而未生送達
      之效力。退而言之，縱認因員警未及告知異議人應到案地
      點致舉發程序或有不周，然依違反道路交通管理事件統一
      裁罰基準表規定，違反道路交通管理處罰條例第31條之1
      第2 項之處罰，不論受處分人是否於期內繳納罰鍰或到案
      聽候裁決，均裁處罰鍰1,000 元，並無高低金額之不同，
      準此，本件既無因前揭舉發程序之未完備致侵害異議人遭
      致何等之不利益，該瑕疵自不影響前開裁罰之法律效力，
      附此敘明。
    (四)綜上，本件事證明確，異議人有機器腳踏車駕駛人行駛道
      路時使用手持式行動電話通話之違規，原處分機關據以援
      引道路交通管理處罰條例第31條之1 第2 項之規定，裁處
      異議人罰鍰1,000 元，並無任何違誤或不當之處。本件異
      議為無理由，應予駁回。
五、據上論斷，應依道路交通案件處理辦法第19條，裁定如主文
    。
中    華    民    國    98    年    2     月    9     日
                    交通法庭   法  官  盧軍傑
上列正本證明與原本無異。
如不服本裁定，應於裁定送達後五日內敘明抗告理由，向本院提
出抗告狀。
                               書記官  周玉茹
中    華    民    國    98    年    2     月    10    日


司法院資訊處製作；財團法人民間司法改革基金會備份。
